【裁判字號】    98,聲,184
【裁判日期】    980519
【裁判案由】    訴訟救助
【裁判全文】
臺灣高等法院民事裁定                   98年度聲字第184號
聲  請  人  甲○○
上列聲請人因與相對人玉山商業銀行股份有限公司間清償借款事
件（即本院98年度重上字第223號），聲請訴訟救助，本院裁定
如下：
    主  文
聲請駁回。
    理  由
一、本件聲請意旨略以：伊原任職公司因故於民國（下同）98年
    1月22日停業，致伊目前無業尚需領取失業救助金，而本件
    第二審裁判費高達新台幣（下同）11萬0499元，伊實無力繳
    納，且本件訴訟伊並非顯無勝訴之望，爰依法聲請訴訟救助
    云云。
二、按當事人因無資力支出訴訟費用而聲請訴訟救助者，關於請
    求救助之事由，應提出能即時調查之證據，以釋明之，此觀
    民事訴訟法第109條第2項、第284條之規定自明。所謂「無
    資力」，係指窘於生活，且缺乏經濟信用者而言。申言之，
    若非取給於自己或家族所必需之生活費不能支出訴訟費用，
    且無籌措款項以支出訴訟費用之信用技能，不能謂之為無資
    力支出訴訟費用（最高法院43年度台抗字第152號判例、同
    院88年度台聲字第582號裁定意旨參照）。經查：
    (一)、聲請人97年度薪資、股利及利息所得總計為55萬7815元
        ，且另有投資財產總額為353萬2830元等情，有卷附稅
        務電子閘門財產所得調件明細表可憑（見本院卷第9至
        12頁）；而本件第二審裁判費雖為11萬0499元（見本院
        98年度重上字第223號卷第23頁），惟依聲請人前開可
        處分之資產以觀，其顯有資力可支出本件第二審裁判費
        甚明。
    (二)、聲請人雖主張：伊原任職公司因故停業，伊目前領取失
        業救助金，顯無資力可支出本件第二審裁判費11萬049
        9元云云，固據提出公司基本資料查詢、失業給付認定
        收執聯為證（見本院卷第4至6頁）。惟查：
        1.聲請人目前雖失業並領取失業救助金，但如前所述，
          其可處分資產高達數百萬元（見本院卷9至11頁稅務
          電子閘門財產所得調件明細表），足徵其顯非窘於生
          活且缺乏經濟信用之人。
        2.況參酌聲請人前開可處分之資產已超逾50萬元，亦核
          與「財團法人法律輔助基金會受法律扶助者無資力認
          定標準」第2條、第3條所列之無資力者要件不符，益
          徵聲請人要非屬無資力之人至明。此外，聲請人亦未
          提出其他可即時調查之證據，以釋明其為無資力之情
          事；故聲請人以其目前失業並領取失業救助金為由，
          主張其為無資力之人云云，並無可取。
    (三)、從而，聲請人主張其為無資力可繳納第二審裁判費11萬
        0499元，向本院聲請訴訟救助，為無理由，應予駁回。
三、據上論結，本件聲請為無理由，爰裁定如主文。
中    華    民    國    98    年    5    月    19    日
                    民事第十三庭
                        審判長法  官 黃騰耀
                              法  官 陳姿岑
                              法  官 楊絮雲
正本係照原本作成。
如不服本裁定，應於收受送達後10日內向本院提出抗告狀，並應
繳納抗告費新台幣１千元。
中    華    民    國    98    年    5     月    20    日
                             書記官  李華安


司法院資訊處製作；財團法人民間司法改革基金會備份。
